臺灣臺北地方法院刑事判決　　　　　　　96年度交訴字第18號
公　訴　人　臺灣臺北地方法院檢察署檢察官
被　　　告　甲○○
　　　　　　　　　　　之2
上列被告因公共危險等案件，經檢察官提起公訴（95年度調偵字
第869號），本院判決如下：
    主  文
甲○○從事業務之人，因業務上之過失傷害人，處有期徒刑參月
；又駕駛動力交通工具肇事，致人受傷而逃逸，處有期徒刑捌月
。應執行有期徒刑拾月。
    事  實
一、甲○○以駕駛計程車為業，為從事駕駛業務之人。於民國95
    年4月18日上午8時20分許，駕駛車牌號碼6A-195號營業用小
    客車，沿臺北市○○區○○路3段之外側車道由西往東方向
    行駛。行經興隆路與萬芳路口時，本應注意汽車行駛於同向
    二車道道路欲左轉時，應距交岔路口30公尺前換入內側車道
    或左轉車道。當時時值日間有自然光線，天氣晴朗，道路鋪
    設有柏油路面，乾燥無缺陷，亦無障礙物，視距良好，客觀
    上並無不能注意之情事，竟疏未注意，而自外側車道逕行左
    轉，適乙○○（起訴書誤載為殷壽智）騎乘車牌號碼ASY-91
    8號重型機車，同向行駛於興隆路之外側車道近分道線處，
    自甲○○之左後方駛來，閃避不及，而撞上正在左轉之甲○
    ○所駕駛之上開營業用小客車之左後葉子板處。乙○○當場
    人車倒地，因而受有左膝挫傷、右小腿、左手掌擦挫傷之傷
    害。詎甲○○雖明知乙○○人車倒地而受傷，竟另基於肇事
    逃逸之故意，未下車查看，立即駕車駛離現場。嗣經乙○○
    自己爬起，並駕車自後追逐，在萬芳捷運站處，攔下甲○○
    要求其處理，並請路人協助報案，但甲○○仍不予置理駕車
    離去，乙○○仍不放棄，再次追逐至萬興街附近，但甲○○
    依然不願處理，乙○○未再行追逐，而記下車牌號碼報警處
    理。
二、案經乙○○訴由臺北市政府警察局文山分局報告臺灣臺北地
    方法院檢察署檢察官偵查起訴。
    理  由
一、訊據被告甲○○固坦承於上揭時間，駕駛車牌號碼6A-195營
    業用小客車，行駛於興隆路外側車道，於行經上揭肇事地點
    時，自外側車道左轉，而與曾見告訴人乙○○所騎乘之上開
    車牌號碼ASY-918號重型機車發生車禍，告訴人因而受有傷
    害，以及其當時未下車處理，隨即駕駛上開汽車離開該處等
    情不諱，惟矢口否認有何過失傷害之犯行，並辯稱：是告訴
    人騎車從車陣裡面鑽出來到我的左側撞上我的云云。惟查:
  (一)被告於上揭時、地，駕駛上開營業用小客車，未切換至內側
    車道，而逕自興隆路3段之外側車道左轉，致同向行駛於其
    左後方之告訴人自後追撞其所駕駛之營業小客車之左後葉子
    板，告訴人因而人車倒地，受有左膝挫傷、右小腿、左手掌
    擦挫傷之傷害，以及被告未下車處理，逕行駛離現場等情，
    業據證人即告訴人乙○○於本院審理時結證: 那天上午我騎
    機車送小孩去上課回程經過興隆路，我走在興隆路外側車道
    ，經過萬芳路口，我要直行回家，突然就有一部計程車從我
    的右邊要左轉萬芳路，計程車駕駛座後方與我機車右前方斜
    板處碰撞，我人車倒地，對方停頓了一下，當時他的車窗沒
    有關，但人沒有下車，就往萬芳路開走，我就起身追他，在
    萬芳捷運站附近追到他，我請路人報案，他有下車，我跟他
    講你撞到我，路人幫我報案中，他又上車跑了，我再追他，
    在萬興街附近，我把車子停到他的車頭前面，硬要他下車跟
    我談，但他下車後沒跟我談又走了，我就立刻報警等語在案
    （參本院96年5月24日審判筆錄）。質之被告亦坦承係自興
    隆路之外側車道逕行左轉，以及與告訴人發生碰撞後未下車
    處理等情不諱。此外，並有國泰綜合醫院出具之乙種診斷證
    明書告訴人受傷照片、機車受損照片等在卷可稽（參偵字第
    1369 4號卷第8、22-23頁）。足認告訴人所言非虛，而可採
    信。
  (二)按汽車行駛至交岔路口，於四車道以上或同向二車道道路，
    欲左轉彎時，應距交岔路口30公尺前換入內側車道或左轉車
    道，道路交通安全規則第102條第1項第5款定有明文。本件
    肇事路段為同向2車道，當時道路右側停放汽車; 又該路段
    設有左轉車道及號誌，此有現場照片及交通號誌運轉圖可稽
    （參偵字第13694號卷第21頁、18頁）。是被告行至該路口
    欲左轉時，應先切入內側車道再行左轉。而查，車禍當時時
    值日間有自然光線，該道路鋪設有柏油路面，無缺陷、無障
    礙物，視距良好，此有道路交通事故調查報告表在卷（參偵
    13 694號卷第14-15頁）可徵。參以被告為營業車之駕駛人
    ，其對於上開規定，自當知之，客觀上殊無不能注意之情事
    ，竟疏未注意，而逕行自外側車道左轉，致同向行駛於其左
    後方之告訴人閃避不及，致生本件交通事故，其顯有過失甚
    明。又告訴人係因本件交通事故致受有上開傷害，是其所受
    之上開傷害與被告之過失行為間，具有相當因果關係，被告
    自應就其過失行為負責。從而，本件被告過失傷害犯行，堪
    予認定。至於被告雖辯稱: 是告訴人到我的左側撞上我的云
    云，但查，若非被告之違規自外側左轉，則行駛於外側車道
    直行之告訴人，當無可能撞及被告，且告訴人基於信賴原則
    亦可確信行駛於其右前側之被告，應無可能突然進行左轉之
    動作，而直接直行，是縱本件車禍事故係告訴人之機車右前
    車頭撞及被告所駕駛之營業用小客車之左後方，亦係因被告
    之突然左轉導致告訴人閃避不及所致，尚難認告訴人有何過
    失之可言。被告上開所辯，並無可採。
  (三)又按駕駛動力交通工具肇事，致人死傷而逃逸者，即成立刑
    法第185條之4之肇事遺棄罪。本條之立法目的在促使駕駛人
    於肇事後能對被害人即時救護，以減少死傷。因此，駕駛人
    駕駛動力交通工具與人發生車禍，即應下車查看，並為必要
    之處理，此亦為道路交通管理處罰條例第62條第1項所明定
    。本件被告與告訴人發生車禍致告訴人受傷後並未下車，反
    而逕行駕車離去，且在二次遭告訴人追到後，仍未積極處理
    ，而繼續駕車離去，是其肇事致人受傷害而逃逸之事實已至
    明。
  (四)綜合上述，本件被告與告訴人發生車禍事故，致告訴人受傷
    ，其非但未下車進行救助，反而立即駕車逃離現場。從而，
    其肇事致人受傷及逃逸之犯行，事證明確，洵堪認定，應予
    依法論處。
二、被告行為後，刑法於94年1月7日修正通過，於94年2月2日公
    布，並於95年7月1日施行。按行為後法律有變更者，適用行
    為時之法律，但行為後之法律有利於行為人者，適用最有利
    於行為人之法律，現行刑法第2條第1項訂有明文。本件被告
    行為時刑法第33條第5款規定：罰金為1元以上。而95年7月1
    日公布施行之刑法第33條第5款規定：罰金為新臺幣1000元
    以上。比較新、舊法之結果，被告行為時之舊法對其較為有
    利。被告為平日以駕駛營業用小客車載運客人為業，其於肇
    事當時亦係駕駛營業用小客車沿街攬客中，自為從事業務之
    人。是核被告所為，係犯刑法第284條第2項前段之業務過失
    傷害罪、第185條之4之肇事逃逸罪。被告所犯上開二罪，一
    為過失犯，一為故意犯，其行為互異，應予分論併罰。爰審
    酌本件交通事故之發生，被告之過失程度，告訴人所受之傷
    害情形，以及被告迄今尚未與告訴人達成民事和解賠償損害
    ，且被告在經告訴人二次追躡而至時，仍拒絕處理。其後在
    為警查獲，經警通知到場製作筆錄時，復以拒絕到場之態度
    回應，此有員警張盛興所製作之疑似道路交通事故肇事逃逸
    追查表在卷可稽。嗣於本院審理時，對告訴人所為之新臺幣
    1萬元賠償請求時，亦以「寧可被關，不可能賠償」之態度
    回應，其犯後態度不佳等一切情狀，分別量處如主文所示之
    刑。又被告行為後，刑法第51條亦於前開期日一併修正，修
    正前第51條第5款規定「宣告多數有期刑者，於各刑中之最
    長期以上，各刑合併之刑期以對，定其刑期，但不得逾20年
    。」，修正後則為「宣告多數有期刑者，於各刑中之最長期
    以上，各刑合併之刑期以下，定其刑期，但不得逾30年。」
    ，比較新、舊法之結果，修正前之規定較有利於被告。爰併
    依修正前刑法第51條第5款定其應執行之刑。
據上論斷，應依到事訴訟法第299條第1項前段，刑法第2條第1項
前段、第185條之4、第284條第2項前段，修正前刑法第第51條第
5款，罰金罰鍰提高標準條例第1條前段，判決如主文。
本案經檢察官陳焜昇到庭執行職務。
中　　華　　民　　國　　96　　年　　5 　　月　　31　　日
　　　　　　　　　     刑事第四庭 　審判長法　官  劉慧芬
　　　　                                  法  官  呂政燁
                                          法  官  李桂英
上正本證明與原本無異。
如不服本判決，應於判決送達後10日內向本院提出上訴狀（應抄
附繕本）。告訴人或被害人如對於本判決不服者，應具備理由請
求檢察官上訴，其上訴期間之計算係以檢察官收受判決正本之日
期為準。
                                          書記官  黃鈴容
中　　華　　民　　國　　96　　年　　5 　　月　　31　　日
附錄本案論罪科刑法條全文：
中華民國刑法第185條之4、第284條第2項前段:
中華民國刑法第185條之4
（肇事遺棄罪）
駕駛動力交通工具肇事，致人死傷而逃逸者，處 6 月以上 5 年
以下有期徒刑。
中華民國刑法第284條
（過失傷害罪）
因過失傷害人者，處 6 月以下有期徒刑、拘役或 5 百元以下罰
金，致重傷者，處1年以下有期徒刑、拘役或5百元以下罰金。
從事業務之人，因業務上之過失傷害人者，處 1 年以下有期徒刑
、拘役或1 千元以下罰金，致重傷者，處 3 年以下有期徒刑、
拘役或2千元以下罰金。
